最高法院刑事判決　　　　　　一○○年度台上字第四二七四號
上　訴　人　劉○○
上列上訴人因妨害性自主案件，不服台灣高等法院高雄分院中華
民國一○○年五月十六日第二審判決（一○○年度侵上訴字第四
○九號，起訴案號：台灣屏東地方法院檢察署九十八年度偵字第
八三八七號），提起上訴，本院判決如下：
    主  文
上訴駁回。
    理  由
按刑事訴訟法第三百七十七條規定，上訴於第三審法院，非以判
決違背法令為理由，不得為之。是提起第三審上訴，應以原判決
違背法令為理由，係屬法定要件。如果上訴理由書狀並未依據卷
內訴訟資料，具體指摘原判決不適用何種法則或如何適用不當，
或所指摘原判決違法情事，顯與法律規定得為第三審上訴理由之
違法情形，不相適合時，均應認其上訴為違背法律上之程式，予
以駁回。本件原判決撤銷第一審關於上訴人劉○○第一次加重強
制性交部分之科刑判決，改判論處上訴人犯刑法第二百二十二條
第一項第三款之加重強制性交罪刑，已敘述認定犯罪事實之依據
及憑以認定之理由。並對如何認定：上訴人之辯解，不足採信；
證人葉○○在偵查、審理中證稱伊於案發當晚，曾接獲告訴人Ａ
女（姓名詳卷）打電話求救，Ａ女並告以遭上訴人以手指插入下
體部分之證言，就上訴人性侵害Ａ女之事實，固屬傳聞證據，但
就葉○○曾接獲Ａ女電話及Ａ女曾向葉○○為上開陳述之事實，
則係依其親身之經歷而為之陳述，有證據能力，皆已依據卷內資
料予以指駁及說明。從形式上觀察，原判決並無違背法令之情形
存在。又原判決認定Ａ女因遭上訴人毆打並拉扯而受傷，並不慎
弄斷Ａ女手鐲，上訴人仍持續對Ａ女施暴，因而遭Ａ女持斷裂之
手鐲反擊而劃傷胸、腹、右大腿內側近鼠蹊部等處，業已敘明係
依憑Ａ女在偵查及審理中之證詞、上訴人之供述（見原判決第十
三頁第六至九行）及卷內照片等資料而為其依據，並未採取Ａ女
之警詢筆錄為判決之依據，且稽之Ａ女警詢筆錄，亦指訴因上訴
人予以攻擊而持斷裂之手鐲劃傷上訴人無訛（見警卷第四頁），
上訴人以Ａ女在警詢中未指訴以斷裂之手鐲防禦而劃傷上訴人，
則原判決據以認定Ａ女持手鐲防禦而劃傷上訴人，有證據上理由
矛盾之違誤云云，自屬無憑；又上訴人在原審審判期日，經審判
長詢以有何證據請求調查時，答稱：無（見原審卷第四三頁反面
），則原審未傳喚葉○○作證，亦無違法可言。上訴意旨未依據
卷證資料，具體指摘原判決如何違背法令，置原判決之論敘於不
顧，仍執陳詞以葉○○未在現場，其證言係聽自Ａ女，屬傳聞證
據，原判決認非傳聞證據予以採取，係有違誤；葉○○為何可以
逕行進入Ａ女住處，仍有疑竇，原審未予查明，有應於審判期日
調查之證據未予調查之違法云云，對原審採證認事之職權行使及
於判決結果無影響事項暨枝節問題，徒憑己意，任意指摘，難謂
已符合首揭法定上訴要件。其上訴違背法律上之程式，應予駁回
。
據上論結，應依刑事訴訟法第三百九十五條前段，判決如主文。
中    華    民    國  一○○  年    八    月    四    日
                      最高法院刑事第十一庭
                          審判長法官  陳  世  淙  
                                法官  陳  東  誥  
                                法官  何  菁  莪  
                                法官  施  俊  堯  
                                法官  韓  金  秀  
本件正本證明與原本無異
                                      書  記  官  
中    華    民    國  一○○  年    八    月    八    日
                                                      Ｑ